---
title: "Diagnostico del Modelo de Regresión Lineal"
author: "Sergio Nava"
date: "2023-03-23"
output: beamer_presentation
---

```{r setup, include=FALSE}
knitr::opts_chunk$set(echo = FALSE)
```

```{r modelossimulados, include=FALSE}
set.seed(127)
n <-40
x<-runif(1.1,20,n=n)
datos1<-data.frame(x=x,
                   y=4+2*x+rnorm(sd=2,n=n))
datos2<-data.frame(x=x,
                   y=4+2*x+ x^2 + rnorm(sd=2,n=n))
datos3<-data.frame(x=x,
                   y=4+2*x+(x/5)*rnorm(sd=2,n=n))
datos4<-data.frame(x=x,
                   y=4+2*exp(x)+rnorm(sd=2,n=n))
modelo1 <- lm(y~x,data=datos1)
modelo2 <- lm(y~x,data=datos2)
modelo3 <- lm(y~x,data=datos3)
modelo4 <- lm(y~x,data=datos4)
```


## Residuals vs Fitted.

El gráfico Residuals vs Fitted es una herramienta útil para diagnosticar relaciones no lineales en los datos. 

- Si los residuos se distribuyen por igual alrededor de una línea horizontal, esto indica que no existe una relación no lineal subyacente presente y que el modelo ha capturado todas las relaciones lineales con precisión. 
- Si ve patrones o grupos distintos en su gráfico residual, podría indicar una relación no lineal subyacente entre las variables predictoras y la variable de resultado que su modelo no ha tenido en cuenta. 
- Es importante investigar dichos patrones más a fondo antes de sacar conclusiones sobre lo que significan para su análisis.

---

```{r}
par(mfrow=c(2,2))
plot(modelo1,which = 1, main = "Modelo 1")
plot(modelo2,which = 1, main = "Modelo 2")
plot(modelo3,which = 1, main = "Modelo 3")
plot(modelo4,which = 1, main = "Modelo 4")
par(mfrow=c(1,1))
```


## Normal Q-Q


```{r}
par(mfrow=c(2,2))
plot(modelo1,which = 2, main = "Modelo 1")
plot(modelo2,which = 2, main = "Modelo 2")
plot(modelo3,which = 2, main = "Modelo 3")
plot(modelo4,which = 2, main = "Modelo 4")
par(mfrow=c(1,1))
```


## Scale-Location

Los gráficos de *Scale-Location* se utilizan para evaluar el supuesto de igualdad de varianza en un modelo de regresión lineal. 

- Este gráfico muestra si los residuos tienen una distribución uniforme en diferentes rangos de predictores, lo que se conoce como homocedasticidad. 
- Al observar este gráfico, debe mostrar una línea horizontal con puntos distribuidos por igual (aleatoriamente) para obtener los mejores resultados. 
- Si hay patrones o grupos visibles en el gráfico, entonces puede indicar que hay una variación desigual y se debe realizar una mayor investigación sobre por qué esto podría estar ocurriendo.

---

```{r}
par(mfrow=c(2,2))
plot(modelo1,which = 3, main = "Modelo 1")
plot(modelo2,which = 3, main = "Modelo 2")
plot(modelo3,which = 3, main = "Modelo 3")
plot(modelo4,which = 3, main = "Modelo 4")
par(mfrow=c(1,1))
```

## Residuals vs Leverage

Esta gráfica nos ayuda a encontrar casos influyentes (es decir, sujetos) si los hay. 

- No todos los valores atípicos influyen en el análisis de regresión lineal (cualquiera que sea el significado de los valores atípicos). 
- Aunque los datos tienen valores extremos, es posible que no sean influyentes para determinar una línea de regresión. Eso significa que los resultados no serían muy diferentes si los incluyéramos o excluyéramos del análisis. 
- Siguen la tendencia en la mayoría de los casos y realmente no importan; no son influyentes. 
- Por otro lado, algunos casos podrían ser muy influyentes incluso si parecen estar dentro de un rango razonable de valores. Pueden ser casos extremos contra una línea de regresión y pueden alterar los resultados si los excluimos del análisis. 

---

A diferencia de las otras tramas, esta vez los patrones no son relevantes. 

- Estamos atentos a los valores atípicos en la esquina superior derecha o en la esquina inferior derecha. 
- Busque casos fuera de una línea discontinua, la distancia de Cook. 
- Cuando los casos están fuera de la distancia de Cook (lo que significa que tienen puntajes altos de distancia de Cook), los casos influyen en los resultados de la regresión. 
- Los resultados de la regresión se verán alterados si excluimos esos casos.

---

```{r}
par(mfrow=c(2,2))
plot(modelo1,which = 5, main = "Modelo 1")
plot(modelo2,which = 5, main = "Modelo 2")
plot(modelo3,which = 5, main = "Modelo 3")
plot(modelo4,which = 5, main = "Modelo 4")
par(mfrow=c(1,1))
```

---

```{r}
plot(datos4)
abline(modelo4)
```

