---
title: "noparam"
output: html_document
date: "2023-03-06"
---

```{r setup, include=FALSE}
knitr::opts_chunk$set(echo = TRUE)
```


Supongamos que tenemos dos muestras independientes, y queremos comprobar si hay una diferencia significativa entre ellas. Los datos son los siguientes:

```{r}
muestra1 <- c(3, 5, 1, 4, 6, 2, 7, 9)
muestra2 <- c(2, 3, 4, 4, 6, 5, 8, 9)

```

El primer paso es ordenar los datos y calcular la diferencia entre cada pareja de valores. En R, podemos hacerlo de la siguiente manera:

```{r}
diferencias <- muestra1 - muestra2
diferencias
```


Esto nos dará como resultado un vector con las diferencias de cada pareja de valores. El segundo paso es contar el número de diferencias positivas y negativas. En R, podemos hacerlo de la siguiente manera:

```{r}
n_positivas <- sum(diferencias > 0)
n_negativas <- sum(diferencias < 0)

```

Esto nos dará como resultado el número de diferencias positivas y negativas:

```{r}
n_positivas
n_negativas

```

El tercer paso es aplicar la prueba de los signos utilizando la función binom.test() de R. Si el nivel de significación es del 5%, podemos hacerlo de la siguiente manera:

```{r}
binom.test(n_negativas, n_positivas + n_negativas, p = 0.5, alternative = "two.sided", conf.level = 0.95)

```


```{r}
dbinom(0:5,5,prob=0.5)
```


# Wilcoxon Signed-Rank Test

## Una Muestra

Supongamos que tenemos una muestra de datos y queremos comprobar si la media de la muestra es significativamente diferente de un valor de referencia. Los datos son los siguientes:

```{r}
muestra <- c(4, 2, 6, 3, 5, 8, 1, 7)
valor_referencia <- 5

```

El primer paso es calcular las diferencias entre los datos de la muestra y el valor de referencia. En R, podemos hacerlo de la siguiente manera:

```{r}
diferencias <- muestra - valor_referencia
diferencias

```

Esto nos da como resultado un vector con las diferencias de cada valor de la muestra con respecto al valor de referencia.

El segundo paso es aplicar la prueba de Wilcoxon Signed-Rank Test utilizando la función **wilcox.test()** de R. Si el nivel de significación es del 5%, podemos hacerlo de la siguiente manera:

```{r}
wilcox.test(diferencias, mu = 0, alternative = "two.sided", conf.level = 0.95)

```

