---
title: "Pruebas de hipótesis con Infer"
author: "Sergio Nava"
output: html_document
editor_options: 
  markdown: 
    wrap: sentence
---

```{r setup, include=FALSE}
knitr::opts_chunk$set(echo = TRUE)
```

## Stack_Overflow

```{r bibliotecas, echo=FALSE, warning=FALSE, error=FALSE,message=FALSE}
#library(readr)
#library(tidyverse)
#library(infer)
#library(stests)
#library(knitr)
#library(summarytools)

packages <- c("tidyverse","infer","knitr","summarytools")
if (length(setdiff(packages, rownames(installed.packages()))) > 0) {
  install.packages(setdiff(packages, rownames(installed.packages())), repos = "http://cran.rstudio.com") 
}

sapply(packages, require, character.only=TRUE)
```

## Inferencia

Para esta parte trabajaremos con el conjunto de datos **Stack Overflow Developer Survey 2020** que se puede encontrar en [https://www.kaggle.com/datasets/aitzaz/stack-overflow-developer-survey-2020](Stack Overflow). 

```{r , echo=FALSE}
stack_overflow<-read_csv("stack_overflow.csv.gz",show_col_types = FALSE)
stack_overflow <- stack_overflow %>% drop_na(Age1stCode)
```

 A este conjunto de datos para los ejercicios se eliminaron los registros que no tenían valores en la variable *Age1stCode*
 
```{r, results='asis',echo=FALSE}
#stack_overflow %>% head() %>% kable(caption = "Primeros registros de la base de datos stack_overflow")
#stack_overflow %>% dfSummary(style='grid',  max.distinct.values = 5, plain.ascii = FALSE, graph.col = FALSE)
```

## Hipótesis acerca de la media

**Una hipotésis:** La compensación anual media de la población de científicos de datos es de \$101,000.

```{r mediahipotetica}
(mean_comp_hyp <- 101000)
```


**La estimación puntual (muestra estadística):**

A continuación se presentan cuatro formas alternativas de obtener el promedio, el primero usa *R base*, el segundo *dplyr* y los dos últimos usan la biblioteca *infer*.

```{r xbar, echo=TRUE, warning=FALSE, error=FALSE,message=FALSE}
x_bar <- mean(stack_overflow$ConvertedComp,na.rm = TRUE)

x_bar <- stack_overflow %>% 
  summarise(mean_compensation= mean(ConvertedComp,na.rm = TRUE)) %>% 
  pull(mean_compensation)

x_bar <- stack_overflow %>% 
  specify(response = ConvertedComp) %>%
  calculate(stat = "mean") %>%
  pull(stat)

x_bar <- stack_overflow %>% 
  observe(response = ConvertedComp, stat = "mean") %>% 
  pull(stat)

x_bar
```

## Distribución nula

```{r distnula, echo=FALSE, warning=FALSE, error=FALSE,message=FALSE}
set.seed(123)
null_dist <- stack_overflow %>%
  specify(response = ConvertedComp) %>%
  hypothesize(null = "point", mu = mean_comp_hyp) %>%
  generate(reps = 1000) %>%
  calculate(stat = "mean")
visualize(null_dist) +
  shade_p_value(obs_stat = x_bar, direction = "two-sided")

```

## Error estándar

```{r se}
(std_error <- stack_overflow %>% 
  select(ConvertedComp) %>%
  filter(!is.na(ConvertedComp)) %>%
  summarise(se = sd(ConvertedComp)/sqrt(n())) %>%
   pull(se))
```

## Z-scores / t-score

$$valor \: estandarizado = \frac{valor - media}{desviación \: estándar}$$ $$z=\frac{estadística \: muestral - valor\: hipotético\: del\: parámetro}{error \: estándar}$$

```{r}
x_bar
mean_comp_hyp
std_error
(z_score <- (x_bar - mean_comp_hyp)/std_error)
```

$$z=\frac{ `r format(round(x_bar, 2), nsmall=2, big.mark=",") ` -  `r format(round(mean_comp_hyp, 2), nsmall=2, big.mark=",")`}{`r format(round(std_error,2), nsmall=2, big.mark=",") `}=`r round(z_score,3)`$$

## Prueba de hipótesis

¿Es `r round(z_score,3)` un número bajo o alto?


```{r t, echo=FALSE, warning=FALSE, error=FALSE,message=FALSE}
t_bar <- stack_overflow %>%
   observe(response = ConvertedComp, 
           null = "point", 
           mu = mean_comp_hyp, 
           stat = "t") %>%
   pull(stat)
```

usando la distribución nula usando métodos teóricos usando *assume()*

```{r t2, echo=FALSE, warning=FALSE, error=FALSE,message=FALSE}
null_dist_theory <- stack_overflow %>%
  specify(response = ConvertedComp)  %>%
  assume("t")
visualize(null_dist_theory) +
  shade_p_value(obs_stat = t_bar, direction = "two-sided")
set.seed(123)
null_dist <- stack_overflow %>%
  specify(response = ConvertedComp) %>%
  hypothesize(null = "point", mu = mean_comp_hyp) %>%
  generate(reps = 1000) %>%
  calculate(stat = "t")
visualize(null_dist, method = "both") +
  shade_p_value(obs_stat = t_bar, direction = "two-sided")
```

## Usando *t_test()*

```{r ttest, echo=TRUE, warning=FALSE, error=FALSE,message=FALSE}
stack_overflow %>%
  t_test(response = ConvertedComp , mu = mean_comp_hyp)
```

## Proporciones


```{r}
stack_overflow <- stack_overflow %>% 
  mutate(age_first_code_cut = as.factor(ifelse(Age1stCode>= 14,
                                     "adult","child")))
stack_overflow %>% select(age_first_code_cut) %>% table() 
#%>%  prop.table()
```

`age_first_code_cut` clasifica cuándo el usuario de Stack Overflow comenzó a programar por primera vez.

1\.
"adult" significa que comenzaron a los 14 años o más.

2\.
"child" significa que comenzaron antes de los 14 años.

Investigaciones anteriores sugieren que el 35% de los desarrolladores de software comenzaron a programar desde niños.

**¿Nuestra muestra proporciona evidencia de que los científicos de datos tienen una mayor proporción que comienzan a programar desde que eran niños?**

## Para nuestro problema

-   Ho: La proporción de científicos de datos que comenzaron a programar cuando eran niños es de .35.

-   Ha: La proporción de científicos de datos que comienzan a programar cuando son niños **no** es de .35.

## Calculando un z-score

```{r}
(prop_child_samp <- stack_overflow %>% 
  summarize(point_estimate = mean(age_first_code_cut == "child",na.rm = TRUE)) %>% 
  pull(point_estimate))
(n_prop<- sum(!is.na(stack_overflow$age_first_code_cut)))
(prop_child_hyp <- 0.35)
(std_error <- sqrt(prop_child_hyp*(1-prop_child_hyp)/n_prop))
(z_score <- (prop_child_samp - prop_child_hyp)/std_error)
```


```{r grafpropo,  echo=FALSE, warning=FALSE, error=FALSE,message=FALSE}
p_hat <- stack_overflow %>%
  specify(response = age_first_code_cut, success = "child") %>%
  calculate(stat = "prop") %>% pull(stat)
set.seed(123)
null_dist <- stack_overflow %>%
  specify(response = age_first_code_cut, success = "child") %>%
  hypothesize(null = "point", p = prop_child_hyp) %>%
  generate(reps = 1000) %>%
  calculate(stat = "prop")
visualize(null_dist) +
  shade_p_value(obs_stat = p_hat, direction = "two-sided")
```


```{r  grafprop2,  echo=FALSE, warning=FALSE, error=FALSE,message=FALSE}
p_hat <- stack_overflow %>%
  observe(response = age_first_code_cut, success = "child", null = "point", p = prop_child_hyp, stat = "z")
set.seed(123)
null_dist <- stack_overflow %>%
  specify(response = age_first_code_cut, success = "child") %>%
  hypothesize(null = "point", p = prop_child_hyp) %>%
  generate(reps = 1000, type = "draw") %>%
  calculate(stat = "z")
visualize(null_dist, method = "theoretical") +
  shade_p_value(obs_stat = p_hat, direction = "two-sided")
```


```{r}
stack_overflow %>%
  prop_test(age_first_code_cut ~ NULL, 
            success = "child",
            p = prop_child_hyp,
            z=TRUE)
```

