---
title: "Titanic"
output: pdf_document
date: "2022-11"
---

```{r setup, include=FALSE}
knitr::opts_chunk$set(echo = TRUE)
```

## Titanic


```{r bibliotecas, echo=FALSE, warning=FALSE, error=FALSE,message=FALSE}
library(readr)
library(tidyverse)
library(infer)
#library(stests)
library(knitr)
library(summarytools)
```

Trabajaremos con el Dataset **Titanic**

```{r, echo=FALSE, warning=FALSE, error=FALSE}
TitanicT <-read_csv("titanic/train.csv",show_col_types = FALSE)
```


```{r, results='asis',echo=FALSE}
TitanicT %>% head() %>% kable(caption = "Primeros registros de la base de datos Titanic")
TitanicT %>% dfSummary(style='grid',  max.distinct.values = 5, plain.ascii = FALSE, graph.col = FALSE)
```



1. ¿La varianza de las edades de quienes sobrevivieron es diferente para ambos grupos?
2. Con base en la respuesta anterior, prueba si las edades promedio son iguales o diferentes para quienes sobrevivieron  o no?

```{r}
TitanicT %>% ggplot(aes(x=Age,colour=as.factor(Survived),group=Survived)) +
  geom_density()
TitanicT %>% ggplot(aes(x=as.factor(Survived), y=Age)) +
  geom_boxplot()
```


```{r}
TitanicT %>% group_by(Survived) %>%  summarise(varAge = var(Age,na.rm = T))
stats::var.test( Age ~ as.factor(Survived), data = TitanicT, conf.level = 0.95)
```



$H_0: \mu_{age0}   =  \mu_{age1},  \mu_{age0}   -  \mu_{age1}=0$

```{r}
t.test(Age ~ Survived, data = TitanicT, conf.level = 0.95)
TitanicT %>% t_test(Age ~ Survived)
```



Se dice que aproximadamente una tercera parte de la gente sobrevivió en el Titanic, estos datos respaldan esta afirmación

```{r}
prop.test(sum(TitanicT$Survived),891,p=1/3)
TitanicT %>% mutate(Survived=as.factor(Survived)) %>% prop_test(Survived ~ NULL,p=1/3)
```

¿Sobrevivió la misma proporción de hombres y de mujeres o se aplicó lo de "mujeres y niños primero"?

```{r}
prop.test(sum(TitanicT$Sex=="female"),891,p=.5)
TitanicT %>%  prop_test(Sex ~ NULL,p=.5, order = c("female","male"))
TitanicT %>%  prop_test(Sex ~ NULL,p=.5, success =  "male", z=TRUE)
```


```{r}
(tabla<- with(TitanicT,addmargins(table(Sex,Survived))))
with(TitanicT,prop.table(table(Sex,Survived),margin = 1))
prop.test(x=c(233,109),n=c(314,577),alternative = "greater")
```


```{r}
TitanicT %>% 
  group_by(Sex) %>% 
  summarise(
    p_hat=mean(Survived),
    n=n()
  )
TitanicT %>%  mutate(Survived=as.factor(Survived)) %>%
  prop_test(Survived ~ Sex, 
            order = c("female","male"),
            success = "1",
            alternative = "greater",
            correct = F)
```

```{r}
(tabla<- with(TitanicT,addmargins(table(Pclass,Survived))))
```

```{r}
TitanicT %>% 
  mutate(Survived=as.factor(Survived),
         Pclass = as.factor(Pclass)) %>%
  chisq_test(Survived ~ Pclass)

TitanicT %>% 
  mutate(Survived=as.factor(Survived),
         Pclass = as.factor(Pclass)) %>%
  chisq_test(Pclass ~ Survived)
```







```{r}
TitanicT %>% 
  ggplot(aes(x=as.factor(Pclass), y = Age)) +
  geom_boxplot()
```

```{r}
TitanicT %>% group_by(Pclass) %>%  summarise(meanAge = mean(Age,na.rm = T))
mdl_Age_Pclass <- lm(Age ~ Pclass, data = TitanicT)  # variable_num ~ variable_cat
anova(mdl_Age_Pclass)
```

```{r}
pairwise.t.test(TitanicT$Age,TitanicT$Pclass, p.adjust.method = "none")
```

```{r}
TitanicT %>%
  ggplot(aes(Pclass,fill = as.factor(Survived)))+
  geom_bar(position = "fill")+
  ylab("proporcion")
TitanicT %>% group_by(Pclass) %>%  summarise(meanSurv = mean(Survived,na.rm = T))
pairwise.t.test(TitanicT$Survived,TitanicT$Pclass, p.adjust.method = "none")
```




```{r}
TitanicT %>%
  ggplot(aes(Pclass,fill = Sex ))+
  geom_bar(position = "fill")+
  ylab("proporcion")
TitanicT %>% mutate(Sex=(Sex=="female")) %>%  group_by(Pclass) %>%  summarise(meanSex = mean(Sex,na.rm = T))
TitanicT %>% mutate(Sex=(Sex=="female")) %>% with(pairwise.t.test(Sex,Pclass, p.adjust.method = "none"))
  
```