---
title: "Titanic"
output: pdf_document
date: "2023-febrero"
---

```{r setup, include=FALSE}
knitr::opts_chunk$set(echo = TRUE)
```

## Titanic


```{r bibliotecas, echo=FALSE, warning=FALSE, error=FALSE,message=FALSE}
library(readr)
library(tidyverse)
library(infer)
#library(stests)
library(knitr)
library(summarytools)
```

Trabajaremos con el Dataset **Titanic**

```{r, echo=FALSE, warning=FALSE, error=FALSE}
TitanicT <-read_csv("titanic/train.csv",show_col_types = FALSE)
```


```{r, results='asis',echo=FALSE}
TitanicT %>% head() %>% kable(caption = "Primeros registros de la base de datos Titanic")
TitanicT %>% dfSummary(style='grid',  max.distinct.values = 5, plain.ascii = FALSE, graph.col = FALSE)
```

```{r, results='asis',echo=FALSE}
stby(TitanicT, TitanicT$Sex, dfSummary,  max.distinct.values = 5, plain.ascii = FALSE,graph.col = FALSE)

```


1. ¿La varianza de las edades de quienes sobrevivieron es diferente para ambos grupos?
2. Con base en la respuesta anterior, prueba si las edades promedio son iguales o diferentes para quienes sobrevivieron  o no?

```{r}
TitanicT %>% ggplot(aes(x=Age,colour=as.factor(Survived),group=Survived)) +
  geom_density()
TitanicT %>% ggplot(aes(x=as.factor(Survived), y=Age)) +
  geom_boxplot()
```


```{r}
TitanicT %>% group_by(Survived) %>%  summarise(varAge = var(Age,na.rm = T))
var.test( Age ~ Survived, data = TitanicT, conf.level = 0.95)
```

```{r}
t.test(Age ~ Survived, data = TitanicT, conf.level = 0.95)
```

Se dice que aproximadamente una tercera parte de la gente murió en el Titanic, estos datos respaldan esta afirmación

```{r}
prop.test(sum(TitanicT$Survived),851,p=1/3)
```


```{r}
prop.test(sum(TitanicT$Sex=="female"),851,p=.5)
```


```{r}
(tabla<- with(TitanicT,addmargins(table(Sex,Survived))))
with(TitanicT,prop.table(table(Sex,Survived),margin = 1))
prop.test(x=c(233,109),n=c(314,577),alternative = "greater")
```